最高法院刑事判決　　　　　　　　　 111年度台上字第1341號
上　訴　人　林建甫



選任辯護人　王晨瀚律師
上列上訴人因恐嚇取財等罪案件，不服臺灣高等法院臺中分院中
華民國110 年10月6日第二審判決（110年度上訴字第1072號，起
訴案號：臺灣彰化地方檢察署109 年度偵字第3294、3382、4512
號），提起上訴，本院判決如下：
    主  文
上訴駁回。
    理  由
一、按刑事訴訟法第377 條規定，上訴於第三審法院，非以判決
    違背法令為理由，不得為之。是提起第三審上訴，應以原判
    決違背法令為理由，係屬法定要件。如果上訴理由書狀並未
    依據卷內訴訟資料，具體指摘原判決不適用何種法則或如何
    適用不當，或所指摘原判決違法情事，顯與法律規定得為第
    三審上訴理由之違法情形，不相適合時，均應認其上訴為違
    背法律上之程式，予以駁回。
二、本件原審審理結果，認定上訴人林建甫有原判決事實欄一㈡
    ⒈所記載共同私行拘禁尤慶筑及楊賴俊廷，並要索款項未果
    ；事實欄一㈡⒉所記載共同私行拘禁楊賴俊廷，並要索款項
    ，未及領取即遭查獲之犯罪事實，因而撤銷第一審關於此等
    部分之科刑判決，改判依想像競合犯規定，從一重論處上訴
    人共同恐嚇取財未遂2 罪罪刑（均累犯），已詳述調查、取
    捨證據之結果，及認定犯罪事實之心證理由。
三、上訴意旨略以：上訴人2次私行拘禁行為，僅差3小時，時間
    相近，且犯罪目的、動機相同，對象亦同為楊賴俊廷，應為
    一罪，原判決論以2 罪，適用法則不當。又其已與被害人達
    成和解，並獲得原諒，原審猶分別量處有期徒刑2年及1年，
    有違比例原則。
四、經查：
  ㈠按刑法第302條第1項之私行拘禁或以非法方法剝奪人之行動
    自由罪，係屬繼續犯之一種，行為人一經著手實行剝奪被害
    人之行動自由時起，罪即成立，其完結乃繼續至妨害行為終
    了即被害人回復其自由行動時為止，其間均屬犯罪行為之繼
    續進行。本件原判決認定上訴人先在彰化縣○○市○○街00
    號拘禁尤慶筑及楊賴俊廷，其2 人伺機逃跑後，楊賴俊廷自
    行就醫時，上訴人聞訊復糾人至醫院帶同楊賴俊廷至臺中市
    太平區新頭汴段房屋再予拘禁等情，上訴人之上開複數犯行
    ，在犯罪之時間上，既有先後之分，且先後侵害之被害人不
    盡相同，雖楊賴俊廷部分相同，惟楊賴俊廷乃於第1 次遭拘
    禁後趁隙逃逸，且非在其逃逸時遭上訴人追躡而又予以拘禁
    ，堪認楊賴俊廷已回復其行動自由並能自行就醫，而終止上
    訴人之第1 次私行拘禁犯行，此與楊賴俊廷脫離上訴人掌控
    並至醫院就醫時，上訴人聞訊後，另行前往帶出楊賴俊廷再
    予拘禁之犯行，於時間上及行為樣態，清晰可分，且各自獨
    立，顯見乃第1 次私行拘禁行為已終了後，上訴人另行起意
    ，而為第2次私行拘禁行為，原判決以上訴人前後係2次行為
    ，犯意各別、行為互異，論以數罪併罰，並無不當，雖其理
    由以接續犯名義為論據，尚有未洽，惟不影響於判決結果，
    自不能執為合法上訴第三審之理由。上訴意旨任指上訴人 2
    次私行拘禁行為之時間相近，且犯罪目的動機相同，應為 1
    罪，原判決論以2 罪為違法云云，即與法律所規定得上訴第
    三審之合法理由，不相適合。
  ㈡量刑輕重係屬事實審法院得依職權自由裁量之事項，倘未逾
    越法律所規定之範圍，又未違背罪刑相當原則，即不得任意
    指摘為違法。原判決審酌上訴人所為均屬暴力犯罪，且情節
    嚴重，上訴人為主導犯罪之角色，惟已與被害人達成和解之
    犯後態度，並參酌其犯罪之動機、目的、手段、家庭生活、
    工作情況、智識程度等一切情狀，分別量處相當之刑，並定
    其應執行刑。已以行為人責任為基礎，並斟酌刑法第57條各
    款所列情形而為量刑，既未逾法定刑度，又未濫用自由裁量
    之權限，即不得指為違法。上訴意旨指摘原審量刑不當，同
    非適法之第三審上訴理由。
五、綜上，本件上訴不合法律上之程式，應予駁回。又本件得上
    訴之上開私行拘禁罪部分，既應從程序上駁回其上訴，則與
    之有裁判上一罪關係，不得上訴第三審之恐嚇取財未遂部分
    （第一、二審均為有罪）之上訴，即無從為實體上審判，亦
    應併予駁回。
據上論結，應依刑事訴訟法第395條前段，判決如主文。
中    華    民    國   111    年    3     月    31    日
                  刑事第三庭審判長法  官  徐  昌  錦  
                                  法  官  林  海  祥  
                                  法  官  江  翠  萍  
                                  法  官  侯  廷  昌  
                                  法  官  周  政  達  
本件正本證明與原本無異
                                  書記官
中    華    民    國   111    年    4     月    7     日